【裁判字號】    90,易,2428
【裁判日期】    900815
【裁判案由】    家庭暴力防治法
【裁判全文】
臺灣高雄地方法院刑事判決              九十年度易字第二四二八號
    公  訴  人  臺灣高雄地方法院檢察署檢察官
    被      告  甲○○○
右列被告因家庭暴力防治法之傷害案件，經檢察官聲請簡易判決處刑（八十九年度偵
字第二六八二０號），本院鳳山簡易庭認不宜以簡易判決處刑，移由本院刑事庭改依
普通訴訟程序審理，本院判決如左︰
    主  文
甲○○○傷害人之身體，處罰金貳仟元，如易服勞役，以佰元折算壹日。
    事  實
一、甲○○○係乙○○之媳婦，二人具有家庭暴力防治法第三條第三款所定之家庭成
    員關係。詎甲○○○於民國八十九年八月二十二日十九時許，在高雄縣路竹鄉○
    ○村○○路二十四號，因乙○○拉其衣領欲至屋外就甲○○○有無向其公公借錢
    之事發誓，因而心生不滿，竟基於普通傷害之故意，徒手與乙○○互毆，致乙○
    ○受有左乳房挫傷五Ⅹ一公分、左手指挫擦傷一Ⅹ０．二Ⅹ０．一公分、右手背
    擦傷瘀血三Ⅹ一．五公分之傷害。
二、案經乙○○訴由高雄縣警察局湖內分局報請臺灣高雄地方法院檢察署檢察官偵查
    起訴。
    理  由
一、訊據被告甲○○○固不諱言於右揭時、地與告訴人乙○○發生爭執，惟矢口否認
    有上開傷害犯行，辯稱：伊遭告訴人毆打，並沒有還手云云。惟查：告訴人與被
    告於右揭時、地，因告訴人要求被告就有無向其公公借錢之事發誓，為被告拒絕
    ，告訴人遂強拉被告之衣領，欲將被告拉至房外，二人因而發生拉扯之事實，業
    據被告直承上情非虛，復經告訴人指訴甚詳，核與證人曾琬淑證稱：「我跟被告
    在同一公司上班，從台南回來，我們一起拿會錢去給會首，我們講到一半的時候
    ，告訴人就進來，硬拉被告到外面去發誓，被告拒絕，我叫告訴人不要拉被告的
    衣服，當時告訴人仍拉著被告的衣服，我叫他把手放開，告訴人不要，被告有撥
    告訴人的手」（本院九十年七月二十五日審判筆錄）等語相符，是其等間確曾發
    生爭執。第查，告訴人於警訊時指陳：「我用手拉她要到外面，我當時是拉她的
    手，結果她問我要不要放手，我說你要出來跟我才要放手，她聽完之後就往我身
    上打了」（八十九年十一月三日警訊筆錄），經核與其所出具之驗傷診斷書所載
    ，傷勢分布情狀大致相符，參以被告陳稱其身上亦有傷等語（卷附之診斷證明書
    參照），足證當時雙方衝突過程甚為激烈。佐以，告訴人所受傷勢應無自殘之可
    能，及被告因不滿遭拉扯，爭執過程中，心生怨懟，盛怒之下，毆打告訴人成傷
    亦與常情相符，堪認告訴人指訴情節非虛。是被告所辯，應係事後卸責之詞，不
    足採信。綜上，本件事證明確，被告前揭傷害犯行堪以認定。
二、核被告所為，係犯刑法第二百七十七條第一項之普通傷害罪。又被告與告訴人係
    婆媳關係，業據被告及告訴人陳明在卷，具有家庭暴力防治法第三條第三款所定
    之家庭成員關係，故被告本件傷害犯行係屬於家庭暴力防治法第二條第二項所稱
    之家庭暴力罪，惟該法就此並無刑罰規定，仍應依刑法傷害罪論罪科刑。茲審酌
    被告犯罪之動機，係因告訴人欲拉被告至屋外發誓，因而發生爭執，受到刺激，
    一時失慮觸犯本件犯行，雖其犯罪後否認犯行，惟念及其並無不良前科，有臺灣
    高等法院被告全國前案紀錄表可參，素行尚佳，且告訴人所受之傷害及損失非重
    等一切情狀，爰量處如主文所示之罰金，並諭知易服勞役之折算標準。
據上論斷，應依刑事訴訟法第二百九十九條第一項前段，刑法第二百七十七條第一項
、第四十二條第二項，罰金罰鍰提高標準條例第一條前段、第二項，判決如主文。
本案經檢察官楊婉莉到庭執行職務。
中      華      民      國     九十    年      八      月     十五      日
                                    臺灣高雄地方法院刑事第七庭
                                        法  官  何  秀  燕
右正本證明與原本無異。
如不服本判決，應於判決送達後十日內，向本院提出上訴狀。
                                        書記官  邱  靜  銘
中      華      民      國     九十    年      八      月     十五      日
附錄本案判決論罪科刑之法條
刑法第二百七十七條第一項：
 (普通傷害罪)
傷害人之身體或健康者，處三年以下有期徒刑、拘役或一千元以下罰金。


司法院資訊處製作；財團法人民間司法改革基金會備份。
